【裁判字號】    98,交抗,2626
【裁判日期】    981119
【裁判案由】    違反道路交通管理處罰條例
【裁判全文】
臺灣高等法院交通事件裁定            98年度交抗字第2626號
抗  告  人  交通部公路總局新竹區監理所桃園監理站
受處分人    甲○○
上列抗告人因違反道路交通管理處罰條例案件，不服臺灣桃園地
方法院，中華民國98年9月17日所為裁定（98年度交聲字第1383
號），提起抗告，本院裁定如下：
    主  文
抗告駁回。
    理  由
一、原裁定意旨略以：受處分人甲○○於民國（下同）98年2月4
    日晚間10時38分許，酒後駕駛車牌號碼3088─RW號自用小客
    車，行經桃園縣蘆竹鄉○○○路，經警測得其呼氣酒精濃度
    達每公升0.73毫克，已超過規定標準，原處分機關即依道路
    交通管理處罰條例第35條第1項第1款規定，裁處吊扣職業大
    貨車駕駛執照12個月，並施以道路安全講習等情，業經受處
    分人自承在卷，並有舉發通知單、裁決書、駕駛執照吊扣執
    行單、酒精濃度測試單附卷可稽。惟依本院暨所屬法院97年
    度法律座談會刑事類提案第40號要旨，認為如駕駛人駕駛低
    一級之車類違反道路交通管理處罰條例規定時，不論其所造
    成之實害結果一律吊扣駕駛人所持有之各類駕駛執照，亦有
    違相同事件相同處理，不同事件不同處理之平等原則，非無
    處罰「行為人」而非「行為」之可議。是受處分人固有前揭
    酒精濃度超過規定標準而駕駛自用小客車之違規行為，然依
    前說明，僅能吊扣同級車類之駕照，原處分疏未注意，吊扣
    其職業大貨車駕照12個月，顯有違誤，因而撤銷原處分（因
    本件為一個違規行為，罰鍰與吊扣處分無從區分），諭知罰
    鍰19,500元及施以道路交通安全講習等語。
二、抗告意旨略以：(1)全國人民均應知酒後不開車，然受處分人
    置若罔聞，仍酒後開車，本屬可議。(2)原裁定既認受處分人
    確有酒後開車之違規行為，則就原處分裁罰受處分人吊扣駕
    照12個月部分，僅屬如何執行及處分問題，尚不得以受處分
    人持職業大貨車駕駛，而予免罰。原裁定撤銷此部分處罰，
    與道路交通管理處罰條例第35條第1項第1款規定不符，且無
    異鼓勵領較高級駕駛執照之人，於酒後可肆無忌憚駕駛較低
    級之車輛，無法保障用路人之生命、身體安全，為此提起抗
    告云云。
三、經查：
  (一)按汽車駕駛人有飲用酒類或其他類似物後其吐氣所含酒精濃
    度超過每公升0.25毫克或血液中酒精濃度超過百分之0.05以
    上，不得駕車，道路交通安全規則第114條第2款定有明文。
    次按汽車駕駛人，駕駛汽車經測試檢定酒精濃度超過規定標
    準者，處新臺幣15,000元以上60,000元以下罰鍰，並當場移
    置保管該汽車及吊扣其駕駛執照1年；汽車駕駛人有第35條
    第1項規定之情形者，應接受道路交通安全講習；汽車駕駛
    人，因違反本條例及道路交通安全規則之規定，受吊銷駕駛
    執照處分時，吊銷其持有各級車類之駕駛執照道路交通管理
    處罰條例第35條第1項第1款、第24條第1項第2款、第68條亦
    有明定。
  (二)再按惟查道路交通管理處罰條例第68條於94年12月14日修正
    公布，並自95年3月1日施行，修正前規定：「汽車駕駛人，
    因違反本條例及道路交通安全規則之規定，受吊扣或吊銷駕
    駛執照處分時，吊扣或吊銷其持有各級車類之駕駛執照」；
    修正後規定：「汽車駕駛人，因違反本條例及道路交通安全
    規則之規定，受吊銷駕駛執照處分時，吊銷其持有各級車類
    之駕駛執照」，修正後已刪除「吊扣」駕照處分效力擴及所
    持有之各級車類駕照之規定。觀諸修法過程，原修正條文提
    案係：「汽、機車駕駛人，因違反本條例及道路交通安全規
    則之規定，受吊扣或吊銷駕駛執照處分時，吊扣或吊銷其違
    法或違規當時所駕駛車輛之駕駛執照。」，惟立法者因考量
    違規吊扣駕照，不宜連其他如職業上、生活上所需之駕照一
    併吊扣，否則恐影響人民工作及生活甚鉅，失之過酷等情，
    經協商後，刪除「吊扣或」始通過修正條文乙節，有立法院
    公報94卷48期3430號二冊第107至136頁立法院第6屆第2會期
    交通委為會全體委員會議紀錄、94卷70期3452號第135至141
    頁院會紀錄及修正條文說明欄記載「委員提案：原條文將違
    法或違規駕駛人所持有各級車類之駕照一併吊扣或吊銷失之
    過酷，影響人民工作及生活甚鉅，爰修正之。審查會：依現
    行法條文，文中『吊扣或』三字均刪除，修正通過」可考。
    顯見立法者原意僅限吊扣違規當時所駕駛車輛之駕照，不得
    吊扣所持有各級車類之駕照，乃衡平維護道路交通安全與違
    規駕駛人工作財產權後，依比例原則所為之立法裁量。
  (三)末按酒醉駕車行為固製造法所不容許之風險，惟從風險實現
    觀點而言，酒後所駕車類究係機車、小客車甚或大客車，對
    交通安全所生危害，實甚殊異，如駕駛人駕駛低一級之車類
    違反道路交通管理處罰條例規定時，不論其所造成之實害結
    果一律吊扣駕駛人所持有之各類駕駛執照，亦有違相同事件
    相同處理，不同事件不同處理之平等原則（臺灣高等法院暨
    所屬法院97年度法律座談會刑事類提案第40號要旨參照），
    非無處罰「行為人」而非「行為」之可議。準此，前揭「吊
    扣其駕駛執照1年」之規定，應僅及於吊扣同級車輛種類之
    駕照。
  (四)查本件受處分人於上揭時、地因酒後駕駛自用小客車違規等
    情，業經為受處分人自承在卷，並有舉發通知單、裁決書、
    駕駛執照吊扣執行單、酒精濃度測試單在卷可稽（見原審卷
    第5、6、23頁）。又受處分人前於73年9月17日考領普通小
    型車駕照後，於88年2月11日考領換發職業大貨車駕照，亦
    有桃園監理站汽車駕駛人螢幕列印報表、汽車駕駛人經歷證
    明書各1紙存卷可按（見原審卷第27至28頁）。是抗告人就
    受處分人之違規行為，依上開規定暨說明，本應吊扣其自用
    小客車駕駛執照，惟受處分人既無自用小客車駕駛執照，抗
    告人自無從處以其吊扣自用小客車駕駛執照之處分。抗告人
    逕依現行道路交通管理處罰條例第68條規定，吊扣受處分人
    之職業大客車駕駛執照，顯然違反該條修正理由之意旨，自
    不可採。
  (五)原審以受處分人異議有理由，將原處分撤銷，改諭知施以道
    路交通安全講習，經核其認事用法，並無違誤。抗告人恣意
    指摘原裁定不當，為無理由，應予駁回。
四、據上論結，應依道路交通案件處理辦法第26條，刑事訴訟法
    第412條，裁定如主文。
中    華    民    國    98    年    11    月    19    日
                  刑事第十七庭  審判長法  官  趙功恆
                                      法  官  陳憲裕
                                      法  官  陳世宗
以上正本證明與原本無異。
不得再抗告。
                                      書記官  魏汝萍
中    華    民    國    98    年    11    月    19    日


司法院資訊處製作；財團法人民間司法改革基金會備份。
